臺灣桃園地方法院刑事判決　　　　　　　96年度簡上字第72號
上　訴　人　臺灣桃園地方法院檢察署檢察署
被　　　告　丙○○
上列上訴人因被告違反洗錢防制法案件，不服本院中華民國95年
12月29日所為95年度簡字第443號第一審刑事判決（起訴書案號
：臺臺灣桃園地方法院檢察署95年度偵字第1341號），提起上訴
，本院管轄第二審之合議庭判決如下：
    主  文
原判決撤銷。
丙○○連續幫助意圖為自己不法之所有，以詐術使人將本人之物
交付，處有期徒刑陸月，如易科罰金，以參佰元（即新臺幣玖佰
元）折算壹日。減為有期徒刑參月，如易科罰金，以參佰元（即
新臺幣玖佰元）折算壹日。緩刑貳年。
    事  實
一、丙○○能預見提供金融機構帳戶之存摺、提款卡及密碼供他
    人使用，將幫助他人實施詐欺犯罪，竟因缺錢花用，而撥打
    報紙上登載收購帳戶之廣告上所載之電話，與姓名、年籍不
    詳自稱「張先生」之成年男子取得聯繫，「張先生」告知每
    本存摺願以新臺幣（下同）二千元之代價收購，丙○○遂基
    於幫助他人實施詐欺取財罪之不確定概括犯意，先後為下列
    之犯行：
  (一)於民國九十四年一月十九日，向位於桃園縣楊梅鎮○○路一
    四六號之臺灣中小企業銀行楊梅分行（下稱臺灣企銀楊梅分
    行）申領帳戶（帳號：00000000000號）後，隨
    即於銀行外將該帳戶之存摺、提款卡及密碼等物，以二千元
    之代價售予「張先生」，藉以幫助某詐欺集團以前開帳戶供
    作為詐欺他人，使被害人匯入款項之用。嗣取得前開帳戶之
    詐欺集團成員中之某姓名、年籍不詳之成年男子，於九十四
    年一月二十九日晚間七時三十分許，撥打電話予乙○○，佯
    稱欲販售網路遊戲之裝備，致使乙○○陷於錯誤，而於當日
    匯出四千元至丙○○所申請之上開臺灣企銀帳戶內，且旋即
    於當日遭提領一空而詐欺得手，後因乙○○察覺有異，而報
    警循線查悉上情。
  (二)於九十四年一月二十四日，前往位於桃園縣中壢市○○路○
    段十八號之上海商業儲蓄銀行中壢分行（下稱上海銀行中壢
    分行），申請變更帳戶（帳號：000000000000
    00號）之印鑑資料及電子銀行服務後，隨即於銀行外將該
    帳戶之存摺、提款卡及密碼等物再度售予「張先生」，藉以
    幫助某詐欺集團以前開帳戶供作詐欺他人，使被害人匯入款
    項之用。嗣該取得前開帳戶之詐欺集團成員，先於不詳時間
    盜用由陳薏卉於雅虎奇摩網站所申請之ｈｕｉ１５９３４帳
    戶後，於雅虎奇摩拍賣網站上刊登以六萬元九折之價格出售
    ＳＯＧＯ禮券之拍賣訊息，致使甲○○陷於錯誤，於九十四
    年一月二十六日下標購買，並於同年月二十七日得標後，依
    其指示匯出五萬四千元至丙○○所申領之前開上海銀行帳戶
    內，且旋即於當日遭提領一空而詐欺得手，後因甲○○遲遲
    未收到禮券，始知受騙而報警。
二、案經桃園縣政府警察局桃園分局報告臺灣桃園地方法院檢察
    署檢察官偵查起訴。
    理  由
甲、證據能力部分
一、按被告以外之人於審判外之言詞或書面陳述，除法律有規定
    者外，不得作為證據。刑事訴訟法第159條第1項定有明文。
    又按除顯有不可信之情況外，從事業務之人於業務上或通常
    業務過程所須製作之紀錄文書、證明文書，得為證據。刑事
    訴訟法第159條之4第2款定有明文。再按被告以外之人於審
    判外之陳述，雖不符前四條（指刑事訴訟法第159條之1至之
    4）之規定，而經當事人於審判程序同意作為證據，法院審
    酌該言詞陳述或書面陳述作成時之情況，認為適當者，亦得
    為證據。經查：
  (一)檢察官所提出證人即被害人乙○○、甲○○、陳薏卉於警詢
    所製作，關於遭詐騙之過程及金額之警詢筆錄，經被告於原
    審審判期日及本院準備程序中同意作為證據，並審酌其等陳
    述作成時情況亦屬適當，依刑事訴訟法第１159條之5第1項
    之規定，得作為證據。
  (二)又查檢察官所提出用以證明被告帳戶內確有上述被害人匯入
    遭詐騙金額之安泰商業銀行簡易型分行95年11月17日(95)安
    龍簡字第0950001076號函暨客戶丙○○帳號00000000000000
    號交易明細表、安泰商業銀行簡易型分行95年12月13日(95)
     安龍簡字第0950001190號函暨客戶丙○○帳號00000000000
    000號七筆交易資料明細表、華南商業銀行股份有限公司96
    年1月2日營通字第09600000 21號函暨該行客戶00000000000
    0、000000000000號之開戶資料、遠東國際商業銀行96年1月
    2日 (96)遠銀財富字第5號函暨該行帳號0000000000000000
    號開戶資料、華南商業銀行小港分行95年12月26日 (95)華
    小港字第950456號函暨94年1月27日匯入5萬元至安泰商業銀
    行龍潭分行帳號0000000000000 0號之匯款單影本、華僑商
    業銀行股份有限公司96年2月13日(96)僑銀總行政字第730號
     函暨帳號00000000000000號開戶明細資料等文書，雖屬被
    告以外之人於審判外之陳述，惟均屬各該銀行從事業務之人
    於業務上所製作之文書，依刑事訴訟法第159條之4第2款之
    規定，自得作為證據，應認均有證據能力。
乙、實體部分
一、訊據被告丙○○於本院審理時，就前述犯罪事實均坦承不諱
    ，且經證人即被害人乙○○、甲○○、陳薏卉分於偵查及原
    審審判中證述在綦詳在卷，並有臺灣中小企業銀行楊梅分行
    94 年9月14日94楊梅字第356號函檢附之丙○○開戶基本資
    料、存款交易明細查詢單、桃園縣警察局受理各類案件紀錄
    表、桃園縣警察局刑警隊受理刑事案件報案三聯單、桃園縣
    政府警察局八德分局詐騙帳戶通報警示、詐騙電話斷話案件
    報告表、中華郵政公司自動櫃員機儲戶交易明細表、上海商
    業儲蓄銀行中壢分行95年3月23日上中業字第0950075號函檢
    附之丙○○印鑑卡、活期儲蓄交易往來明細、更換印鑑申請
    書、電子銀行服務申請書、雅虎奇摩公司帳號ｈｕｉ１５９
    ３４之使用登記人資料、上海商業儲蓄銀行存款憑條、ＹＡ
    ＨＯＯ！奇摩電子信箱Ｅ－ＭＡＩＬ、受理詐騙帳戶通報警
    示、詐騙電話斷話簡便格式表等在卷可稽，被告自白堪認與
    事實相符，本件事證明確，被告犯行堪以認定。
二、按刑法上幫助犯，係對於犯罪與正犯有共同之認識，而出於
    幫助之意思，對正犯資以助力，且未參與實施犯罪要件者。
    本件被告基於幫助之犯意，販賣存摺、提款卡予姓名年籍不
    詳之人，而該等帳戶又落入不詳詐騙集團成員之手，並利用
    被告之幫助，意圖為自己不法之所有，分別施用不同詐術使
    如事實欄之被害人等陷於錯誤，因而匯款至被告所提供之帳
    戶內，被告所為係參與構成要件以外之行為，在無積極證據
    證明被告係以正犯而非幫助犯之犯意參與犯罪之情形下，應
    認其所為係幫助犯而非正犯行為。核被告所為，係幫助犯刑
    法第三百三十九條第一項詐欺取財既遂罪。查檢察官認被告
    係犯洗錢防制法第9條第2項之洗錢罪，惟就偵查卷內檢察官
    所提出之證據，足認被害人遭詐騙之手法迥異，尚不能證明
    為相同詐欺集團所為而以犯詐欺罪為常業，亦無證據證明被
    告知悉使用上述存款帳戶之詐欺集團係從事以詐欺為常業，
    檢察官逕認被告有幫助常業詐欺之犯行，尚有未洽（檢察官
    於起訴書之犯罪事實欄已論及被告幫助常業詐欺事實，惟漏
    未論列幫助犯刑法第340條常業詐欺罪，附此敘明）。另按
    洗錢防制法之制定，旨在規範特定重大犯罪不法所得之資金
    或財產，藉由洗錢行為，諸如經由各種金融機關或其他交易
    管道，轉換成為合法來源之資金或財產，以切斷資金與當初
    犯罪行為之關連性，俾便於隱匿其犯罪行為或該資金不法來
    源或本質，以逃避追訴、處罰，故該法第2條第1款規範之洗
    錢，所指掩飾或隱匿因自己重大犯罪所得財物或財產上利益
    之行為，須有旨在避免追訴、處罰而使其所得財物或利益之
    來源合法化，或改變該財物或利益之本質之犯意，始克相當
    。查本件取得被告帳戶之人除利用該帳戶作為取得被害人乙○○、甲○○匯款之管道以外，並無其他積極證據足認另有
    何基於隱匿其犯罪行為或資金不法來源或本質，將犯罪所得
    款項經由金融機關或其他交易管道，轉換成為合法來源之資
    金或財產，或改變該等財物之本質，以切斷犯罪所得款項與
    當初犯罪行為關連性之行為，又乏確據證明其涉犯有洗錢防
    制法第3條所列之重大犯罪，檢察官認被告涉犯上述洗錢防
    制法之罪名，已有未洽，惟起訴之基礎侵害性事實同一，爰
    依刑事訴訟法第300條之規定變更法條論處。另按被告行為
    後刑法第41條分於90年1月12日、94年2月2日迭有修正。尤
    以94年2月2日修正公布之刑法總則及分則編，其中諸多與本
    案有關之條文有所修正變動，並均自95年7月1日施行，自有
    修正前後之舊、新法比較問題。其中刑法第2條第1項修正為
    ：「刑法行為後法律有變更者，適用行為時之法律。但行為
    後之法律有利於行為人者，適用最有利於行為人之法律」。
    不論修正前後之本條項規定，均係在規範行為後法律變更所
    生新、舊法比較適用之準據法，是於新法施行後，自應適用
    新法第2條第1項之規定，為「從舊從輕」之比較（最高法院
    95 年5月23日第8次刑事庭會議決議同此見解）。惟按比較
    法律孰為有利於行為人時，應就罪刑「有關」之一切情形，
    比較其全部之結果，而為整個之適用，不能割裂而分別適用
    有利益之條文。最高法院27年上字第2615號判例曾有此意旨
    。亦即基於「法律一體適用」之原則，於新舊法之比較，亦
    不應一部適用新法、一部適用舊法。此處所指「一體適用」
    、「禁止一部適用」，係指相同法條內之「要件及效果」不
    應割裂適用，而一部適用新法、一部適用舊法；或法律效果
    相牽涉，而有牽連關係之法條，不應僅取其一部適用舊法，
    他部卻適用新法而言（例如93年1月9日修正施行之毒品危害
    防制條例，將強制戒治期間修正為6月以上不得逾1年，較修
    正前之1年，且有停止戒治期間命保護管束之規定，較不利
    於行為人，實務上因而認為應適用修正前強制戒治之規定，
    此時基於法律一體適用原則，對於修正前與之有配套、效果
    相牽連之「撤銷停止戒治」之制度，即應一體適用，不應一
    部適用修正前停止戒治制度，他部又謂「撤銷停止戒治」制
    度不利行為人，而適用新法刪除之規定）。至於兩相獨立（
    縱屬相同法典內）之法條，其各有不同之要件及法律效果，
    二者既不相屬，又無相牽連之情形，如分別經修正者，自無
    禁止各別條文單獨依修正前後規定比較其輕重之必要，尤其
    此次刑法之修正，主管機關一再宣示採行「寬嚴並進的刑事
    政策」，既曰「寬嚴並進」，自同時有寬於行為人，及嚴於
    行為人之修法，例如修正刑法第47條規定，限於「故意再犯
    」者，始構成累犯，而較有利於行為人（放寬的刑事政策）
    ；修正刑法第62條，將原自首「應」減輕其刑之規定，修正
    為「得」減輕其刑之規定，而較不利於行為人（從嚴的刑事
    政策），此時對於刑法修正前，非故意再犯罪，而自首之被
    告，於修正後適用法律時，自應許其分別適用較有利被告之
    修正後刑法第47條，認定不構成累犯，及適用較有利於被告
    之修正前刑法第62條，認定「應」減輕其刑，方符修正後刑
    法第2條第1項「從舊從輕」之原則，且未違上述「法律一體
    適用」原則。是最高法院95年5月23日第8次刑事庭會議決議
    雖曾認為：「比較時應就罪刑有關之共犯、未遂犯、想像競
    合犯、牽連犯、連續犯、結合犯，以及累犯加重、自首減輕
    暨其他法定加減原因（如身分加減）與加減例等一切情形，
    綜其全部罪刑之結果而為比較」等語。該決議固有不應割裂
    比較法條之意，惟應係指各該法條相互間有所相屬或牽連之
    前提下，不應割裂適用，至於相同法條更不應割裂適用（例
    如修正刑法第47條前段將「有期徒刑」改為「徒刑」，後段
    將於不限故意、過失再犯者，限於「故意再犯」，適用時即
    不得割裂為前、後段而為比較），在互不相屬，各別獨立之
    法條，自甚難或無從「綜其全部罪刑之結果」比較（前述同
    時涉及累犯及自首之例甚明），尤其，該決議內容並無明示
    應「全部適用」新法或舊法之意旨，此處所強調「綜其全部
    罪刑之結果而為比較」，毋寧係強調所應適用之法條均應予
    比較，且因為修正條文多為總則性之指示性法律，而應綜合
    分則性之處罰條文適用，不宜單就總則條文抽象比較，或有
    所漏列比較之意。查被告等行為後與本案相關之刑法有如下
    之修正，應探討有無新、舊法比較之必要：
　(一)法定刑罰金部分：
　　被告所犯刑法第339條第1項之詐欺取財罪，法定刑為5年以
  　下有期徒刑、拘役或科或併科1000元以下罰金。是就罰金刑
  　之修正，容有以較之必要。按修正前刑法第33條第5款關於
    主刑之罰金刑，原係規定（銀元）1元以上，另依「罰金罰
    鍰提高標準條例」第1條前段、第3條規定（含72年7月27日
    司法院、行政院令發布「提高罰金罰鍰倍數及開始施行日期
    令」，自72年8月1日起，將刑法定有罰金各條之罰金數額，
    均提高為10倍）、「現行法規所定貨幣單位折算新臺幣條例
    」第2條規定（貨幣單位為圓、銀元或元者，以新臺幣元之3
    倍折算之），應為「新臺幣30元」以上。修正後之刑法第33
    條第5款規定則提高為「新台幣1000 元以上，以百元計算」
    。經新、舊法結果，自以修正前之刑法第33條第5款較有利
    於被告，而應適用修正前該條規定。而刑法第33條第5款之
    修正，非謂刑法分則訂有罰金主刑之法條即有修正，毋寧仍
    係適用未修正之各刑法分則條文，併同適用修正前刑法第33
    條第5款，否則豈非更動刑法第33條，即等於所有刑法分則
    條文均有修正，其理甚明。另查95年6月14日另修正公布刑
    法施行法第1條之1規定：「中華民國九十四年一月七日刑法
    修正施行後，刑法分則編所定罰金之貨幣單位為新臺幣。九
    十四年一月七日刑法修正時，刑法分則編未修正之條文定有
    罰金者，自九十四年一月七日刑法修正施行後，就其所定數
    額提高為三十倍。但七十二年六月二十六日至九十四年一月
    七日新增或修正之條文，就其所定數額提高為三倍」。該條
    立法理由謂：「依九十四年一月七日修正之刑法第三十三條
    第五款規定，罰金貨幣單位已改為新臺幣，刑法分則編各罪
    所定罰金之貨幣單位，自應配合上開規定修正，爰為第一項
    規定」、「刑法二十四年施行後，為解決國民所得經濟水準
    已大幅提昇問題，有關罰金與罰鍰倍數之調整及銀元與新臺
    幣之折算標準，訂有『罰金罰鍰提高標準條例』及『現行法
    規所定貨幣單位折算新臺幣條例』，除罰金以一銀元折算三
    元新臺幣外，並將七十二年六月二十六日以前修正之刑法部
    分條文罰金數額提高為十倍；其後修正者則不再提高倍數，
    亦即刑法分則各罪罰金數額視前開情形分別提高為三十倍或
    三倍。考量新修正之刑法施行後，不再適用『現行法規所定
    貨幣單位折算新臺幣條例』，為使罰金數額趨於一致，避免
    衍生新舊法比較適用問題，以緩和實務適用法律之衝擊，於
    不變動罰金數額之前提下，爰為第二項規定」等語。自上述
    立法理由可知，刑法施行法第1條之1顯係配合新刑法修正後
    ，就刑法分則罰金刑部分，變更貨幣單位為新臺幣，並統一
    提高罰金數額，以替代「罰金罰鍰提高標準條例」及「現行
    法規所定貨幣單位折算新臺幣條例」之「準據法」性質之法
    律，本無新舊法比較之必要。惟該二條例仍未廢止，且究屬
    關於罰金刑計算單位之修正，是依修正後刑法第二條第一項
    之規定，謂其屬法律變更，尚無不妥，如經比較刑法施行法
    第一條之一，與被告行為時之罰金罰鍰提高標準條例第一條
    前段、現行法規所定貨幣單位折算新臺幣標準第二條結果。
    於被告行為後，關於刑法第339條第1項之法定刑，二者罰金
    主刑俱為「三萬元以下新臺幣」之刑，適用結果並無不同，
    逕依替代法條刑法第1條之1為法條適用之依據。
　(二)幫助犯部分：
　　刑法第30條之規定，於95年7月1日修正施行前之規定為：「
  　（第一項）幫助他人犯罪者，為從犯。雖他人不知幫助之情
    者，亦同。（第二項）從犯之處罰，得按正犯之刑減輕之」
    。修正後即現行刑法第30條之規定則為：「（第一項）幫助
    他人實行犯罪行為者，為幫助犯。雖他人不知幫助之情者，
    亦同。（第二項）幫助犯之處罰，得按正犯之刑減輕之」。
    揆諸本條修正之規定，僅係將「從犯」修正為「幫助犯」，
    以使學理及實務運作之概念契合，就得減輕其刑之效力規定
    ，並無改變，修正後之現行規定並無較有利行為人。本案被
    告幫助他人實施詐欺罪之犯行，係屬幫助他人犯罪行為之從
    犯，依刑法第1條、第2條第1項關於「罪刑法定原則」及「
    適用行為時法原則」，仍應適用行為時法即修正前刑法第30
    條第2項規定，論處幫助犯，並減輕其刑。
　(三)連續犯部分：
　　被告先後兩次提供帳戶之幫助詐欺取財犯行，犯罪時間接近
  　，手法相同，顯係基於概括犯意為之。而被告行為後，刑法
    業於95年7月1日修正刪除第56條連續犯之規定，是於新法修
    正施行後，已無連續數行為而犯同一罪名者，以一罪論之規
    定，故被告於刑法修正前所犯之兩次詐欺犯行，均須依數罪
    分論併罰。新法刪除連續犯規定，顯已影響行為人刑罰之法
    律效果，自屬法律變更，而被告於刑法修正前所犯之兩次犯
    行，依新法分論併罰之結果，其刑度顯較依修正前刑法第56
    條規定應均論以一罪，均得加重其刑至2分之1之情形為重，
    是修正前刑法之規定顯較有利於被告，被告本件犯行自應依
    修正前刑法第56條連續犯之規定，均以1罪論，並均加重其
    刑。
　(四)易科罰金之折算標準部分：
  　另查被告行為後，刑法總則關於易科罰金折算標準之規定，
    於95年7月1日亦有修正施行。修正前刑法第41條第1項前段
    規定：「犯最重本刑為五年以下有期徒刑以下之刑之罪，而
    受六個月以下有期徒刑或拘役之宣告，因身體、教育、職業
    、家庭之關係或其他正當事由，執行顯有困難者，得以一元
    以上三元以下折算一日，易科罰金」。另依95年5月17日修
    正刪除前之「罰金罰鍰提高標準條例」第2條規定（就原定
    數額提高為1百倍）、「現行法規所定貨幣單位折算新臺幣
    條例」第2條規定，該條項折算標準為「（銀元）一百元以
    上三百元以下折算一日」（即【新臺幣三百元以上九百元以
    下，折算一日】」。而修正後刑法第41條第1項前段規定：
    「犯最重本刑為五年以下有期徒刑以下之刑之罪，而受六個
    月以下有期徒刑或拘役之宣告者，得【以新臺幣一千元、二
    千元或三千元折算一日】，易科罰金」。此項修正屬科刑規
    範事項之變更，其折算標準為裁判時所應諭知，自屬法律變
    更。是被告行為後，易科罰金之折算標準，經比較前述新、
    舊法結果，顯以行為時，亦即修正前之折算標準較有利於行
    為人，依修正後刑法第2條第1項之規定，自應適用行為時，
    即修正前刑法第41條第1項之規定，諭知易科罰金之折算標
    準。
三、檢察官上訴意旨及移送併辦意旨（95年度偵字第4123號）略
    以：被告基於幫助他人實施詐欺取財罪之不確定概括犯意，
    尚於民國94年1月21日，向位於桃園縣龍潭鄉○○路217號「
    安泰商業銀行簡易型分行」申辦帳號00000000000000號之帳
    戶，旋即在上揭銀行前將該帳戶之存摺、提款卡及密碼等物
    ，以新台幣2000元之代價售予某姓名年籍不詳之「張先生」
    ，藉以幫助某詐欺集團以前開帳戶供作為詐欺他人，使被害
    人匯入款項之用，此部分事實，經核與原判決所認事實，具
    有連續犯之裁判上一罪關係，而原審就此部分漏未裁判，自
    嫌未洽，為此請撤銷原判決，另為適當之判決等語。惟按犯
    罪事實應依證據認定之，無證據不能認定犯罪事實，刑事訴
    訟法第154條第2項定有明文。復按刑事訴訟上證明之資料，
    無論其為直接證據或間接證據，均須達於通常一般之人均不
    致有所懷疑，而得確信其為真實之程度，始得據為有罪之認
    定，若其關於被告是否犯罪之證明未能達此程度，而有合理
    之懷疑存在時，致使無從形成有罪之確信，在刑事訴訟「罪
    疑唯輕」、「無罪推定」原則下，依據「罪證有疑，利於被
    告」之證據法則，即不得遽為不利被告之認定，最高法院76
    年台上字第4986號判例意旨曾強調此一原則，足資參照。此
    即學說上所稱基於嚴格證明法則下之「有罪判決確信程度」
    ，對於被告是否犯罪之證據應證明至「無庸置疑」之程度，
    否則，於無罪推定原則下，被告自始被推定為無罪之人，對
    於檢察官所指出犯罪嫌疑之事實，並無義務證明其無罪，即
    所謂不「自證己罪原則」，而應由檢察官負提出證據及說服
    之責任，如檢察官無法舉證使達有罪判決之確信程度，以消
    弭法官對於被告是否犯罪所生之合理懷疑，自屬不能證明犯
    罪，即應諭知被告無罪。查上訴人認有上訴及移送併辦意旨
    內之事實，無非係以被告之自白、安泰商業銀行龍潭簡易型
    分行帳號00000000000000號被告帳戶（下稱安泰銀行帳戶）
    開戶資料及交易明細為論據，訊據被告丙○○固坦承有上訴
    及移送併辦意旨所指提供帳戶之事實。惟查安泰銀行帳戶內
    雖確有源於華南商業銀行帳號000000000000、000000000000
    號、遠東國際商業銀帳號行0000000000000000號、華僑商業
    銀行帳號00000000000000號，及鍾秋景於華南商業銀行小港
    分行之金錢匯入紀錄，有上述各銀行函覆在卷可證，惟檢察
    官就被告之安泰銀行帳戶內各該匯款記錄之匯入原因為何、
    是否係受詐欺而為匯款、被害人各為何人等疑點，均未能舉
    證以資證明被告係提供此帳戶作為幫助詐欺之用，又自該等
    帳戶內查無其他被害人之相關資料，有調查機關即台中市警
    察局第二分局，於96年3 月8 日以中分二警偵字第09600004
    91號函覆附於本院審判卷可證。足知被告此部分幫助行為，
    迄無正犯詐欺行為發生，基於幫助犯之從屬性質，自難遽論
    被告此部分幫助犯行。準此以觀，檢察官之舉證未能使本院
    超越合理懷疑而能確信被告有上訴及移送併辦意旨內所指幫
    助犯詐欺之犯罪事實。是檢察官上訴及併辦意旨，為無理由
    ，應予駁回。
四、爰審酌被告所為助長詐欺集團之猖獗，並使犯罪之追查趨於
    複雜，對社會及金融秩序影響甚鉅，惟與被害人乙○○、甲○○達成和解，並已給付賠償全部及一部損失等一切情狀，
    量處如主文所示之刑。又查被告犯罪時間係在96年4 月24日
    之前，且合於中華民國96年罪犯減刑條例第2 條第1 項第3
    款規定之減刑要件，應減其宣告刑2 分之1 ，並諭知易科罰
    金之折算標準。原審判決認事用法及量刑均無失當，惟未及
    適用上述減刑條例，予被告減刑，仍有違失，上訴人執前詞
    提起上訴，雖無可採，然原審判決既有未及減刑可議之處，
    仍應由本院予以撤銷改判。末按被告行為後之刑法第74條至
    第76條關於緩刑宣告、撤銷緩刑之要件及效果亦有修正，修
    正後刑法第74條第1 項第1 、2 款，將修正前該條款不限故
    意或過失犯罪所受有期徒刑以上之刑之宣告之消極要件，均
    修正為「故意犯罪」受有期徒刑以上刑之宣告者，始不得宣
    告緩刑，顯較有利於行為人，雖同條第2 項增列列舉法院得
    命犯罪行為人負擔之事項，惟該等事項究非涉及刑罰效果，
    且多係修正前實務審酌是否併宣告緩刑之實質考量事項，尚
    難謂較修正前之規定為不利，又關於應撤銷緩刑宣告之規定
    ，修正後刑法第75條第1 項，將修正前之故意犯罪，受有期
    徒刑以上刑之宣告，限於僅「受不得易科罰金之有期徒刑以
    上刑之宣告確定」者，顯更有利於行為人，至修正後第75條
    之1 雖增列其他「得」撤銷緩刑之宣告，惟此究係修正後放
    寬宣告緩刑前提要件之配套措施，是否於日後適用於行為人
    ，尚難有定論，自難為有利與否之比較。惟基於「法律一體
    適用原則」，修正前後關於緩刑及其後配套之撤銷緩刑之要
    件及效果，除法律另有特別規定外，當應一體適用，不應分
    別割裂而有一部適用舊法、一部適用新法之結果，自為當然
    之理。綜上所述，比較修正前後關於宣告緩刑、撤銷緩刑之
    規定，當以修正後之規定較有利於行為人。此不僅與刑法施
    行法第6 條之1 明定適用修正後規定之意旨相符，亦與最高
    法院95年5 月23日第8 次刑事庭會議決議所稱緩刑「新法施
    行後，應適用新法第七十四條之規定」之意旨相同。查被告
    前未曾因故意犯罪受有期徒刑以上刑之宣告，有臺灣高等法
    院被告前案紀錄表附卷可查，本次因思慮未周，致觸犯刑責
    ，經此偵查、審理及刑之宣告後，當知所警惕，信無再犯之
    虞，本案無論自一般或特別預防之刑罰考量目的，本院認對
    被告所宣告之刑均以暫不執行為適當，爰依修正後刑法第74
    條第1 項第1 款之規定，併予宣告緩刑2 年，以啟自新。又
    原審判決於宣告緩刑另附條件，該條件業經被告履行，自無
    再為附條件緩刑之必要，附此敘明。
據上論斷，應依刑事訴訟法第455 條之1 第1 項、第3 項、第36
9 條第1 項前段、第364 條、第299 條第1 項前段、第300 條，
刑法第2 條第1 項前段，修正前刑法第56條、第30條第1 項前段
、第2 項，刑法第339 條第1 項，修正前刑法第41條第1 項前段
，修正後刑法第74條第1 項第1 款，刑法施行法第1 條之1 第1
項、第2 項前段，修正前罰金罰鍰提高標準條例第2 條，中華民
國96年罪犯減刑條例第2 條第1 項第3 款、第7 條、第9 條，判
決如主文。
本案經檢察官鍾雅蘭到庭執行職務
中　　華　　民　　國　　96　　年　　12　　月　　11　　日
                  臺灣桃園地方法院刑事第六庭
                      審判長法  官  黃  梅  淑
                            法  官  黃  翊  哲
                            法  官  錢  建  榮
以上正本證明與原本無異。
不得上訴。
　　　　　　　　　　　　　　書記官　劉  寶  霞
中　　華　　民　　國　　96　　年　　12　　月　　18　　日
